臺灣士林地方法院民事簡易判決
                                    111年度湖簡字第987號
原      告   蔡慧玲  
兼訴訟代理人 林錦良 
被      告   匯豐汽車股份有限公司

法定代理人   陳昭文  
訴訟代理人   陳佳宜  

上列當事人間確認本票債權不存在事件，於民國111年8月17日言
詞辯論終結，判決如下：
    主  文
確認被告對原告主張新台幣（下同）117,337元及自民國90年9月
1日起至清償日止，按年息6％計算利息之債權，於超過新台幣21,
121元部分不存在。
原告其餘之訴駁回。
訴訟費用新台幣1,000元由被告負擔。
    事實及理由要領
一、本判決依民事訴訟法第434條第1項規定，合併記載事實及理
    由要領，其中兩造主張之事實，並依同項規定，引用當事人
    於本件審理中提出的書狀及言詞辯論筆錄。
二、被告對原告主張如主文所示的債權，是屬於本票債權，並有
    原告提出臺灣雲林地方法院於98年6月17日核發的債權憑證
    可據，而該本票債權原來可以行使的時點為本票到期日90年
    9月1日，這一點明載在上述的憑證。現在原告主張時效抗辯
    ，就必須由被告提出從90年9月1日起到98年6月17日為止，
    在時效完成前（本票債權自到期日起算，請求權時效為三年
    ，票據法第22條第1項參照），存有中斷時效的事證。惟被
    告提出的答辯狀就此都沒有任何抗辯與舉證（本院卷第29-3
    3頁），經我當庭闡明發問後，被告也只是表明有在92年執
    行過一次（本院卷第58頁），但沒有辦法提出相關證明，而
    請求直接依相關證據裁判。我認為：既然沒有證據可以證明
    上述債權有經過合法中斷時效，就應該認為上述債權本金部
    分在原告起訴主張時效抗辯後，就已經罹於時效，原告依法
    可以拒絕清償（民法第144條參照）。
三、被告雖然抗辯民法就消滅時效制度是採取抗辯權發生，而非
    權利消滅的立法方式，不應該讓原告可以請求確認經時效抗
    辯的債權本金不存在，並以土地出賣人不得對罹於時效的買
    受人主張無權占有請求返還之案例（最高法院85年度台上字
    第389號判決參照）為依據。但即使是只有抗辯權發生，而
    非權利消滅，其法律結果仍然是可以拒絕給付，在發生爭執
    時，自應許提起確認之訴以確認其債權不存在，從而發揮司
    法定分止爭的功能。抗辯權發生與請求權消滅的差異，應該
    只在於罹於時效後任意給付，應否以不當得利返還，而不是
    不能提請確認之訴。另外，被告雖抗辯經強制執行扣押帳戶
    應屬於清償的一種，而有中斷時效效力，這固然於法有據（
    民法第129條第2項），但被告依然沒有提出就本件債權在時
    效中斷前即已強制執行的相關證據加以佐證，也就無法憑以
    認定已有合法時效中斷。
四、不過，雖然本金罹於時效，但因已發生的利息是獨立於本金
    的債權，應該個別判斷其是否罹於時效。本件利息債權是基
    於本票而生，其時效不應超過本票原本的法定時效三年。因
    此，在原告起訴提出時效抗辯前三年內，已經發生的本票利
    息債權，因尚未罹於時效，其債權仍應存在，其具體數額經
    計算結果為21,121元（計算式：117,337X6％X3），超過部分
    ，則應確認為不存在。
中　　華　　民　　國　　111 　年　　8 　　月　　31　　日
                       內湖簡易庭　法　官  蔡志宏
以上正本係照原本作成。
因疫情而遲誤不變期間，得向法院聲請回復原狀。
如不服本判決，應於判決送達後20日內，向本院提出上訴狀並應
記載上訴理由，如於本判決宣示後送達前提起上訴者，應於判決
送達後20日內補提上訴理由書(須附繕本)。　　
中　　華　　民　　國　　111 　年　　8 　　月　　31　　日
                                   書記官  趙薇莉